【裁判字號】    99,監宣,109
【裁判日期】    990811
【裁判案由】    監護宣告
【裁判全文】
臺灣桃園地方法院民事裁定             99年度監宣字第109號
聲  請  人  丙○○
相  對  人  甲○○
上列聲請人對於相對人聲請監護宣告事件，本院裁定如下：
    主  文
宣告甲○○（女，民國○○年○ 月○○日生，身分證統一編號：Ｚ000
000000號）為受監護宣告人。
選定丙○○（女，身分證統一編號：Ｚ000000000號）為受監護宣
告人甲○○之監護人。
指定乙○○（男）為會同開具財產清冊之人。
聲請程序費用由受監護宣告人甲○○負擔。
    理  由
一、按對於因精神障礙或其他心智缺陷，致不能為意思表示或受
    意思表示，或不能辨識其意思表示之效果者，法院得因本人
    、配偶、四親等內之親屬、最近一年有同居事實之其他親屬
    、檢察官、主管機關或社會福利機構之聲請，為監護之宣告
    。受監護宣告之人應置監護人；法院為監護之宣告時，應依
    職權就配偶、四親等內之親屬、最近一年有同居事實之其他
    親屬、主管機關、社會福利機構或其他適當之人選定一人或
    數人為監護人，並同時指定會同開具財產清冊之人。法院為
    前項選定及指定前，得命主管機關或社會福利機構進行訪視
    ，提出調查報告及建議。監護之聲請人或利害關係人亦得提
    出相關資料或證據，供法院斟酌。法院選定監護人時，應依
    受監護宣告之人之最佳利益，優先考量受監護宣告之人之意
    見，審酌一切情狀，並注意下列事項：（一）受監護宣告之
    人之身心狀態與生活及財產狀況。（二）受監護宣告之人與
    其配偶、子女或其他共同生活之人間之情感狀況。（三）監
    護人之職業、經歷、意見及其與受監護宣告之人之利害關係
    。（四）法人為監護人時，其事業之種類與內容，法人及其
    代表人與受監護宣告之人之利害關係，民法第14條第1 項、
    第1110條、第1111條、第1111條之1 分別定有明文。又「法
    院應於鑑定人前訊問應受監護宣告之人。但有礙難訊問之情
    形或恐有害其健康者，不在此限。」、「監護之宣告，非就
    應受監護宣告之人之精神或心智狀況訊問鑑定人後，不得為
    之。」，民事訴訟法第602 條第1 項、第603 條亦分別定有
    明文。
二、本件聲請意旨略以：聲請人為相對人甲○○之女兒，相對人
    於民國98年2 月25日起因車禍導致成為植物人，心智嚴重缺
    陷，致不能為意思表示或受意思表示，並經延醫診治仍不見
    起色，為此依民法第14條第1 項、民事訴訟法第597 條第1
    項規定，聲請鈞院准予對相對人為監護宣告。並依民法第11
    11條規定指定聲請人丙○○為相對人之監護人暨指定乙○○
    為會同開具財產清冊之人等語。
三、經查，聲請人主張之事實業經其提出戶籍謄本2 件、中華民
    國身心障礙手冊等件為證，核屬相符，且經本院依職權前往
    相對人所在地勘驗相對人之精神狀況，並於鑑定人龍威任醫
    師前訊問相對人，相對人對於點呼其姓名均無回應，靠鼻胃
    管餵食，有氣切，四肢有些萎縮；另訊據鑑定人龍威任醫師
    稱以：個案完全無法表達其意識，其餘詳鑑定報告鑑定報告
    等語（均詳如本院99年5 月20日訊問筆錄）。再參以國軍桃
    園總醫院鑑定人龍威任醫師就相對人進行精神鑑定之結果亦
    認為：相對人於98年2 月25日因車禍導致頭部外傷合併腦挫
    傷及蜘蛛膜下腔出血、腹部鈍挫傷及肝臟撕裂傷、骨盆骨折
    、右側下肢開放性骨折，經住院手術治療後，目前呈現植物
    人狀態於護理之家安養照顧中。身體狀態：意識不清、無法
    聽從言語指揮、無法自行活動，四肢肢體癱瘓，長期須餵食
    及永久性氣切管呼吸，對於外界的刺激，雖有部分反應，但
    仍無法有效意識溝通。完全臥床，無行動能力，長期以鼻胃
    管灌食。精神狀態：目前呈現植物人狀態及無有效意識溝通
    。日常生活狀況：日常生活完全無法自理。無管理處分自己
    財產的能力。嚴重社會退縮，於安養中心長期照護。綜合資
    料研判，相對人目前精神狀態已達因精神障礙致完全不能為
    意思表示或受意思表示或不能識其意思表示之程度等語，復
    有國軍桃園總醫院99年5 月24日醫桃企管字第0990001458號
    函附之精神鑑定報告書1 份存卷足憑。是依上揭鑑定結果，
    甲○○因罹患上揭疾病，致已達不能為意思表示或受意思表
    示，或不能辨識其意思表示之效果之程度，應可認定。本院
    爰依法宣告甲○○為受監護宣告之人。
四、次查，本件經本院依職權囑託桃園縣政府對聲請人進行訪視
    結果略以：聲請人目前與家人同住於龍潭，該屋為聲請之父
    親所有。聲請人對於相對人之照顧相當用心，只要假日就會
    至醫院協助照顧相對人，且於相對人車禍之前，相對人之大
    小事務打理即由聲請人協助辦理。聲請人表示由於自相對人
    健康狀況良好之時期，相對人各項事務打理均由其協助，且
    經與弟妹討論後，共同決定由聲請人擔任監護人。由於相對
    人之配偶為瘖啞人士，不便擔任會同開具財產清冊之人，故
    經由聲請人與弟妹討論後決定由聲請人之弟乙○○擔任會同
    開具財產清冊之人等語，有桃園縣政府99年6 月4 日府社助
    字第0990214536號函暨監護宣告訪視報告1 份附卷可參。本
    院審酌聲請人丙○○為相對人之女兒，常常前往探視相對人
    ，是由聲請人丙○○擔任相對人之監護人於處理財務問題時
    ，自較有利於相對人，本院爰依上揭法條規定，選定聲請人
    丙○○擔任甲○○之監護人。又經本院選定之監護人即聲請
    人丙○○，自應依民法第1112條規定，負責護養療治受監護
    宣告人甲○○之身體及妥善為財產管理之職務，一併敘明。
    另就指定會同開具財產清冊之人部分，本院參酌乙○○另為
    受監護宣告人甲○○之兒子，是本院認由其擔任會同開具財
    產清冊之人，亦無不當，本院爰依上揭法條規定，指定乙○○擔任會同開具財產清冊之人。又依民法第1113條準用同法
    第1099條之規定，於監護開始時，監護人對於受監護宣告人
    甲○○之財產，應會同乙○○，於2 個月內開具財產清冊並
    陳報法院，併此敘明。
五、依民事訴訟法第608 條第1 項，裁定如主文。
中    華    民    國    99    年    8     月    11    日
                  家事法庭法  官  張益銘
以上正本證明與原本無異。
本裁定第1項不得抗告。
如對於本裁定第2 、3 項抗告，應於裁定送達後10日內向本院提
出抗告狀，並應繳納抗告費新台幣1,000 元。
中    華    民    國    99    年    8     月    11    日
                          書記官  許白梅

司法院資訊處製作；財團法人民間司法改革基金會備份。
